最高法院刑事判決　　　　　　　　　　　　　　　八十八年度台上字第六一九九號
　　上　訴　人　甲○○
右上訴人因重傷害案件，不服台灣高等法院中華民國八十六年十月九日第二審判決（
八十六年度上訴字第九四九號，起訴案號：台灣台北地方法院檢察署八十五年度偵字
第一五五五○號），提起上訴，本院判決如左：
    主  文
上訴駁回。
甲○○緩刑肆年。
    理  由
本件原判決認定上訴人甲○○於民國八十五年七月十二日十四時三十分許，在台北市
文山區○○街七十九號一樓，因細故與被害人鄭昭子發生口角，竟基於使人受重傷之
故意，明知以含有鹽酸成份之清潔劑灑向人體臉部，將造成眼睛及皮膚機能毀敗或重
大難治之傷害，先持洗廁用之日光牌磁磚清潔劑（含鹽酸ＨＣＬ成份百分之十）潑灑
被害人臉部，幸被害人及時閃避，僅疑似雙眼角膜、結膜化學性刺激及左臉輕微灼傷
。被害人逃離後於以清水沖洗眼、臉時，上訴人仍承同一犯意，繼續持自有之水刀
自後刺被害人右側腰部一刀，使被害人右側腰部穿刺傷，刀柄並因用力刺入而折斷。
嗣經被害人報警，於警員到場尚未發覺係何人犯罪時，上訴人向警員自首坦承犯行而
接受裁判，並經警扣得前開無柄水果刀一把（刀柄掉落後因遭人棄置他處，未能尋獲
）、裝鹽酸用塑膠杯一只；被害人經警送醫急救而未致重傷等情。係以上開事實，業
據上訴人直承不諱，核與被害人指訴情節相符。經查明該溶劑含ＨＣＬ（鹽酸）百分
之十，而凡化學藥劑及酸液、鹼液直接與皮膚或角膜接觸，均會造成化學傷，其傷口
深度與接觸藥物之時間長短、藥物濃度及接觸後處埋之方式有關；百分之十之鹽酸潑
灑人體顏面，會造成皮膚侵蝕和眼球受損，此種傷害決定於鹽酸的量和皮膚、眼角膜
與鹽酸接觸的時間。如果大量百分之十鹽酸或接觸時間夠長，可能會造成皮膚燒傷及
眼角膜壞死等情，有經濟部商品檢驗局第九Ａ三○六－九七四號報告書及三軍總醫院
八十六年九月五日善利字第九五三一號函附卷可稽。上訴人以含有百分之十鹽酸成
分之清潔劑，潑向被害人，雖被害人眼角膜或顏面皮膚未毀敗或重大不治或難治之傷
害。但被害人至醫院就診時，確有疑似雙眼角膜、結膜化學性刺激之事實，復有三軍
總醫院附設民眾診療服務處診斷證明書一份在卷足憑。被害人眼睛視能未致毀敗，顏
面皮膚未因灼傷而重大難治，係因被害人及時以清水清洗被潑灑部位，始未造成重傷
害，是上訴人所辯並非欲以該清潔劑重傷被害人之故意一節，不足採信。又上訴人持
水刀刺被害人右腰部，並因而使刀柄掉落，可見其用力之猛，而腰部為人體柔軟部
位，以刀刺之，可傷及腎臟，亦為一般人所明知，上訴人以水刀刺被害人右腰部之
行為，當有使被害人腎臟受損之故意。且被害人右腰部穿刺傷，亦有三軍總醫院附設
民眾診療服務處診斷證明書一份附卷及上訴人行兇之無柄水刀一把扣案可資佐證，
為其所憑之證據及認定之理由。事證明確，上訴人之犯行堪以認定。併以按臉部、眼
睛、腰部，均屬人身要害，上訴人持含有鹽酸成份之溶劑潑灑被害人臉部、眼睛，持
刀刺殺被害人腰部，均足以使人毀容、毀敗眼睛視能及身體重大不治或難治之重傷害
，雖未成重傷，核其所為，係犯刑法第二百七十八條第三項、第一項之重傷未遂罪。
其先後二次重傷害行為，係基於同一犯意之接續行為，僅成立一罪。又上訴人已手
重傷害行為之實施，而未成重傷害之結果，為未遂犯，依刑法第二十六條規定減輕其
刑。又於犯罪未發覺前自首，併依刑法第六十二條規定遞減輕其刑。因將第一審不當
之判決撤銷，適用刑法第二百七十八條第三項第一項、第二十六條、第六十二條、第
三十八條第一項第二款，並審酌上訴人之犯罪動機、目的、手段、與被害人平日關係
及犯罪後之態度等一切情狀，量處有期徒刑一年三月，扣案之水刀一把，係上訴人
供犯罪所用之物，且為其所有，依法併予宣告沒收。至上訴人於八十五年十一月九日
傷害鄭昭子一節，台灣台北地方法院檢察署以八十六年偵字第二一七一號函移送併案
審理部分，因與本案無裁判上一罪關係，不得併予審理，應移由該管檢察官另行偵辦
。經核於法尚無違誤。查原判決論處上訴人重傷害未遂罪刑，已詳予述其所憑之證
據及認定之理由，復闡述其量定刑度之論據，並無違背法令情形。上訴意旨，對原判
決本乎證據所為事實認定，究竟違背如何之經驗法則或論理法則，並未依據卷內訴訟
資料具體予以指明，徒憑自己之說詞，爭辯其無重傷害之故意，漫指原審採證違法與
職權調查未盡云云，不能認為有理由，應予駁回。次查上訴人於民國七年八月十一日
出生，已是八十二歲之高齡，孑然一身，棲居老舊眷舍，晚境堪憐，且前未曾受有期
徒刑以上刑之宣告。茲因與被害人發生口角一時失慮而偶犯刑章，犯後自首併坦承犯
行，具徵尚知悔悟，經此教訓，當知所警惕，而無再犯之虞，本院認其所宣告之刑，
以暫不執行為適當，爰予以宣告緩刑四年，以勵自新。
據上論結，應依刑事訴訟法第三百九十六條、刑法第七十四條第一款，判決如主文。
中      華      民      國    八十八    年      十一    月      四      日
                              最高法院刑事第六庭
                                  審判長法官  紀  俊  乾
                                        法官  楊  商  江
                                        法官  黃  正  興
                                        法官  陳  東  誥
                                        法官  張  春  福
      右正本證明與原本無異
                                              書  記  官
中      華      民      國    八十八    年     十一     月      九      日
